【裁判字號】    96,訴,961
【裁判日期】    970312
【裁判案由】    請求賠償損害
【裁判全文】
臺灣彰化地方法院民事判決               96年度訴字第961號
原      告  丁○○
法定代理人  丙○○
法定代理人  乙○○
訴訟代理人  吳鴻昌律師
被      告  戊○○
                        13號.
訴訟代理人  林永貹律師
被      告  甲○○
                        號
上列當事人間請求損害賠償事件，原告提起刑事附帶民事訴訟（
本院96年度交附民字第58號），經刑事庭移送前來，本院於民國
97年02月27日言詞辯論終結，判決如下：
    主      文
被告等應連帶給付原告新臺幣肆拾伍萬陸仟陸佰肆拾伍元，及被
告戊○○部分自96年07月28日起、被告甲○○部分自96年11月21
日起均至清償日止按年息百分之五計算之利息。
原告其餘之訴及其假執行之聲請均駁回。
本判決第一項得假執行；但被告戊○○如以新臺幣肆拾伍萬陸仟
陸佰肆拾伍元為原告預供擔保後，得免為假執行。
    事實及理由
甲、程序方面：
一、本件被告甲○○受合法通知，未於最後言詞辯論期日到場，
    核無民事訴訟法第386條各款所列情形，爰依原告之聲請就
    此部分由其一造辯論而為判決。
二、按訴狀送達後，原告不得將原訴變更或追加他訴，但被告同
    意者、請求之基礎事實同一者、或不甚礙被告之防禦及訴訟
    之終結者，不在此限。又被告於訴之變更或追加無異議，而
    為本案之言詞辯論者，視為同意變更或追加，民事訴訟法第
    255條第1項但書第1款、第2款、第7款、第2項定有明文。查
    本件原告原起訴請求被告戊○○應賠償原告所受之損害，迨
    訴狀送達後，復於民國（下同）96年11月16日具狀追加甲○
    ○為被告，並更正訴之聲明為被告應連帶賠償原告之損害，
    被告戊○○對於原告追加之訴及變更訴之聲明，並未表示異
    議而為本案之言詞辯論，視為同意追加、變更，核與上開法
    條規定相符，故原告追加之訴及變更聲明，應予准許，合先
    敘明。
乙、實體方面：
一、原告起訴主張：
  (一)被告戊○○於96年03月16日17時15分許，酒後（酒測值高達
    每公升1.47毫克，超過每公升0.55毫克之限制）駕駛被告甲
    ○○所有之車號9635－GC號自小客車，搭載被告甲○○及訴
    外人黃慶祥、張良濰等人，沿彰化縣田中鎮○○路由南往北
    方向行駛，途經彰化縣田中鎮○○路4段212號前，本應注意
    當地之行車最高限速為時速40公里，不得超速行駛，而依當
    時天候、路況、視距等情形，又無不能注意之特別情事存在
    ，被告竟疏於注意，且以時速約60公里之速度駕車前行，並
    因超車不當，致其右前車頭擦撞同向行駛在前之訴外人陳星
    明所駕駛之車號7605－GD號自小貨車的左後車尾，致使陳星
    明所駕上開自小貨車失控呈180 度迴轉，並因而撞擊訴外人
    何秋香所有置放於田中鎮○○路○段229號屋外之麵攤架、冰
    箱、桌子等物，以及停放在路旁之訴外人李進寶所有車號80
    26－LJ號自小客車，另陳星明所駕上開自小貨車向左側翻覆
    ，其車輛帆布壓到沿田中鎮○○路由南往北方向騎乘腳踏車
    之原告，致使原告受有右鎖骨骨折、右側足踝內踝開放性骨
    折、右側第二腳趾骨折、左側足踝外踝骨折及左側第五蹠骨
    骨折等多處傷害。是以，由前述可知被告戊○○所為之過失
    行為與原告所受之傷害結果間應具有相當之因果關係；又被
    告甲○○竟然在與被告戊○○共飲大量酒類飲品後，不顧政
    府三申五令所宣導之政令，仍然叫被告戊○○幫其開車，以
    致肇生本件車禍事故，致使原告受有前開損害，故被告甲○
    ○所為之行為，業已違反民法第184條第2項前段關於保護他
    人之法令之規定，而同具有過失，從而本件被告戊○○、甲
    ○○之行為與本件車禍事故之發生具有相當之因果關係，且
    應依民法第185條第1項規定，負共同侵權行為責任。
  (二)玆依民法第184條第1項前段、第193條第1項、第195條第1項
    規定提出本件請求，並臚列損害賠償項目及金額如下：
    (1)醫療費用部分：原告自發生本件車禍事故至96年7月11日
      止，業已支出醫療費用共計新台幣（下同）107,977元，
      至於日後如再有醫療支出，則當以擴張聲明或另案請求之
      方式，請求被告賠償。
    (2)看護費用部分：原告因前開被告之過失行為而造成之傷害
      ，以致行動不便，必須他人協助生活起居達三個月之久，
      是以，如聘請看護工來協助原告的生活起居，則每一看護
      工每日薪資按依一般社會行情為每日約2,000元到2,500元
      不等，從而如以最低每人每日 2,000元計算，則三個月之
      期間，原告需增加生活支出共計182,000元。
    (3)精神慰撫金部分：原告此時正值青春年少，本該和其他同
      齡之青少年一樣過著充實且多采多姿的生活，不料卻因被
      告一時的過失致使原告無端遭此橫禍，導致原告身心遭到
      嚴重的創傷，且致黃金歲月頓時留下難以磨滅的恐怖印記
      ，而該等傷害對原告往後的身體狀況極有可能留下無可避
      免的傷害（例如：風濕或是神經酸痛等症狀），為此，原
      告爰請求精神慰撫金900,000元。
    綜上，損害賠償額合計為 1,189,977元，惟被告已於日前給
    付50,000元之精神慰撫金予原告，扣除該筆慰撫金後，被告
    尚須連帶給付原告1,139,977 元。並聲明：(1)被告戊○○、
    甲○○應連帶給付原告 1,139,977元，及自起訴狀繕本送達
    翌日起至清償日止，按年息百分之五計算之利息。(2)訴訟費
    用由被告連帶負擔。(3)原告願供擔保，請准宣告假執行。
二、被告方面：
  (一)被告戊○○答辯：
    (1)按看護費之支出，應以情況緊迫且有此必要時為限，而本
      件原告固主張被告應賠償相當於一般看護之費用，惟原告
      就其所主張之看護期間是否均有必要進行看護，及其主張
      之費用是否為合理之支出，仍應為基本之證明。
    (2)原告固主張被告應給付精神慰撫金，惟並未提出相關事證
      以為佐證，且其所主張之精神慰撫金數額亦有過高之虞，
      即不應准許。
    (3)被告已先行支付50,000元之醫費用，故該部分金額應予扣
      除。並聲明：原告之訴駁回。訴訟費用由原告負擔。
      如受不利之判決，請准供擔保免為假執行。
  (二)被告甲○○未於最後言詞辯論期日到場，惟據其於前言詞辯
    論期日陳述：伊既然有錯，當然要賠償。
三、兩造不爭執事項：
  (一)被告戊○○於96年03月16日17時15分許，酒後（酒測值高達
    每公升1.47毫克，超過每公升0.55毫克之限制）駕駛被告甲
    ○○所有之車號9635－GC號自小客車，搭載被告甲○○及訴
    外人黃慶祥、張良濰等人，沿彰化縣田中鎮○○路由南往北
    方向行駛，途經彰化縣田中鎮○○路4段212號前，本應注意
    當地之行車最高限速為時速40公里，不得超速行駛，而依當
    時天候、路況、視距等情形，又無不能注意之特別情事存在
    ，被告竟疏於注意，且以時速約60公里之速度駕車前行，並
    因超車不當，致其右前車頭擦撞同向行駛在前之訴外人陳星
    明所駕駛之車號7605－GD號自小貨車的左後車尾，致使陳星
    明所駕上開自小貨車失控呈180 度迴轉，並因而撞擊訴外人
    何秋香所有置放於田中鎮○○路○段229號屋外之麵攤架、冰
    箱、桌子等物，以及停放在路旁之訴外人李進寶所有車號80
    26－LJ號自小客車，另陳星明所駕上開自小貨車向左側翻覆
    ，其車輛帆布壓到沿田中鎮○○路由南往北方向騎乘腳踏車
    之原告，致使原告受有右鎖骨骨折、右側足踝內踝開放性骨
    折、右側第二腳趾骨折、左側足踝外踝骨折及左側第五蹠骨
    骨折等多處傷害。
  (二)被告戊○○因本件過失傷害案件，經臺灣高等法院臺中分院
    判處有期徒刑伍月，如易科罰金，以新台幣壹仟元折算壹日
    ，減為貳月又拾伍日，如易科罰金，以新台幣壹仟元折算壹
    日確定在案。
  (三)被告戊○○於駕駛汽車肇事後曾支付50,000萬元醫藥費予原
    告。
  (四)被告甲○○在與被告戊○○共飲酒類飲品後，竟由被告戊○
    ○幫忙駕駛其所有之車號9635－GC號自小客車，致被告戊○
    ○於上開時、地駕車肇事。
四、原告主張被告甲○○在與被告戊○○共飲酒類飲品後，被告
    戊○○已不能安全駕駛汽車，竟仍然由被告戊○○幫忙駕駛
    其所有之車號9635－GC號自小客車，致被告戊○○於上開時
    、地駕車肇事，乃使原告受有右鎖骨骨折、右側足踝內踝開
    放性骨折、右側第二腳趾骨折、左側足踝外踝骨折及左側第
    五蹠骨骨折等多處傷害，被告戊○○因該過失傷害案件，經
    臺灣高等法院臺中分院判處有期徒刑伍月，如易科罰金，以
    新台幣壹仟元折算壹日，減為貳月又拾伍日，如易科罰金，
    以新台幣壹仟元折算壹日確定在案等事實，業據其提出道路
    交通事故現場圖、診斷證明書及本院96年度交易字第 101號
    過失傷害刑事案件之中華民國96年08月08日審判筆錄等影本
    等為證，並經本院向臺灣高等法院臺中分院借調該院96年度
    上易字第1705號過失傷害刑事案件全部卷宗查核無訛，且有
    本院依職權調取被告戊○○之臺灣高等法院被告前案紀錄表
    可考，復為被告等所不爭執，自堪信原告此部分之主張為真
    實。
五、按因故意或過失，不法侵害他人之權利者，負損害賠償責任
    ；違反保護他人之法律，致生損害於他人者，負賠償責任。
    數人共同不法侵害他人之權利者，連帶負損害賠償責任。汽
    車、機車在使用中加損害於他人者，駕駛人應賠償因此所生
    之損害；不法侵害他人之身體或健康者，對於被害人因此喪
    失或減少勞動能力，或增加生活上之需要時，應負損害賠償
    責任。不法侵害他人之身體、健康‧‧‧被害人雖非財產上
    之損害，亦得請求賠償相當之金額；不法毀損他人之物者，
    被害人得請求賠償其物因毀損所減少之價額，民法第 184條
    第1項前段、第2項前段、第185條第1項前段、第191之2前段
    、第193條第1項、第195條第1項前段分別定有明文。經查：
    本件原告既因被告戊○○駕車不當肇事不法侵害成傷，則被
    告對本件車禍之發生自有過失，又被告甲○○既明知被告戊
    ○○與之共飲酒類飲品後，已不能安全駕駛汽車，竟仍由被
    告戊○○駕駛其所有上開汽車該車，致生本件事故，使原告
    受有前開傷害，顯然違反保護他人之法律，並與本件事故之
    發生有相當之因果關係，足堪認定。從而，原告依前揭規定
    請求被告等連帶負損害賠償責任，於法即屬有據，應予准許
    。
六、茲就原告請求損害賠償項目，分別審酌如下：
  (一)醫療費用部分：
    原告主張自其發生本件車禍事故至96年07月11日止，業已支
    出醫療費用共計 107,977元，部分，固業據其提出員生醫院
    之住院收據及門診收據計二十五紙為憑，並為被告等所不爭
    執，惟依全民健康保險法第82條規定：保險對象因汽車交通
    事故，經本保險提供醫療給付者，本保險之保險人，得向強
    制汽車責任保險之保險人代位請求該項給付。是依全民健康
    保險提供醫療給付者，該項醫療費用請求權，已法定移轉予
    中央健康保險局。原告依全民健保身分就醫，依前開說明，
    由全民健康保險局所提供之醫療給付部分，自不得再向對造
    請求。經核計原告所提上開收據之醫療費用，僅其中16,645
    元係原告自付，其餘部分均屬健保給付，是原告就16,645元
    醫療費用部分之請求，應予准許，其逾此部分之請求，應予
    駁回。
  (二)增加生活上支出之損害（即看護費用）部分：
    原告主張其因被告等之過失行為而造成上開傷害，以致行動
    不便，必須他人協助生活起居達三個月之久，而均係由原告
    之家屬協助生活起居，如聘請看護工來協助原告的生活起居
    ，則每一看護工每日薪資按依一般社會行情為每日約 2,000
    元到2,500元不等，從而如以最低每人每日2,000元計算，則
    三個月之期間，原告需增加生活支出共計 182,000元等語，
    被告戊○○則以原告固主張被告應賠償相當於一般看護之費
    用，惟原告就其所主張之看護期間是否均有必要進行看護，
    及其主張之費用是否為合理之支出，仍應為基本之證明等語
    置辯。經查：原告於96年03月16日急診行清創及開放復位內
    固定加石膏固定手術，並入院至03月26日，共住11天，於04
    月26日行拔除鋼釘手術，並於04月02日至07月03日門診追蹤
    共23次，須協助三個月，有員生醫院出具之96年07月12日診
    斷書在卷可稽，堪信原告主張其因受上開傷害於診療期間須
    他人協助生活起居達三個月，應為可採。按親屬照顧被害人
    之起居，固係基於親情，但親屬看護所付出之勞力並非不能
    評價為金錢，雖因二者身分關係而免除被害人之支付義務，
    惟此種基於身分關係之恩惠，自不能加惠於加害人。故由親
    屬看護時雖無現實看護費之支付，仍應認被害人受有相當於
    看護費之損害，命加害人賠償，始符民法第193條第1項所定
    「增加生活上需要」之意旨，亦符公平原則（參照最高法院
    89年度台上字第1749號、94年度台上字第1543號判決）。查
    原告受傷後，雖未請專業之看護照顧，而由家屬代為照顧其
    生活起居乙節，為被告所不爭執。惟由親屬看護者，除該負
    責看護之親屬係屬專業人員外，因其未具備專業看護之本職
    學能，不能以專業看護視之，其看護費用尚不得以專業標準
    計算。再參酌主管機關依強制汽車責任保險法第27條第 2項
    規定訂定之強制汽車責任保險給付標準第二條第一項、第二
    項第四款、第四項規定，受害人因汽車交通事故致身體傷害
    ，強制汽車責任保險之保險人依該法規定為傷害醫療費用給
    付時，以其必須且合理之實際支出之相關醫療費用為限，相
    關醫療費用包括看護費用，每日以一千元為限。則原告請求
    每日2,000元為計算標準，實屬過高，本院認應以每日1,000
    元為適當。是原告得請求之增加生活上支出之損害（即看護
    費用）為90,000元（1,000元×30×3 =90,000元），其逾此
    部分之請求即無屬據，不應准許。
  (三)精神慰撫金：
    原告主張其此時正值青春年少，本該和其他同齡之青少年一
    樣過著充實且多采多姿的生活，不料卻因被告一時的過失致
    使原告無端遭此橫禍，導致原告身心遭到嚴重的創傷，且致
    黃金歲月頓時留下難以磨滅的恐怖印記，而該等傷害對原告
    往後的身體狀況極有可能留下無可避免的傷害（例如：風濕
    或是神經酸痛等症狀），為此，原告請求精神慰撫金900,00
    0 元；被告則以原告固主張被告應給付精神慰撫金，惟並未
    提出相關事證以為佐證，且其所主張之精神慰撫金數額亦有
    過高之虞等語置辯。查原告因被告等之過失行為而受有前開
    傷害，精神上自感相當痛苦，是其請求非財產之損害賠償，
    依法有據。按精神慰撫金數額之認定，除依當事人所受身體
    上及精神上痛苦程度及所造成之影響予以衡量外，尚須斟酌
    雙方之身分、資力與加害之程度及各種情形以資核定。本件
    原告係民國81年04月08日生，為國中學生，尚在求學階段，
    本院審酌兩造學歷、經歷、家庭狀況、工作收入、財產情況
    （見卷附原告戶籍謄本、被告等稅務電子閘門財產所得調件
    明細表）、加害程度及兩造之身分、地位及經濟能力等一切
    情狀，認原告請求被告賠償精神上非財產損害900, 000元，
    尚屬過高，應核減為400,000元，方屬允當，原告逾此範圍
    之請求，自難准許。
  (四)綜上，原告得請求被告賠償之金額為醫療費用16,645元、增
    加生活上支出之損害（即看護費用）90,000元及精神慰撫金
    400,000元，總計506,645元。又被告戊○○於駕駛汽車肇事
    後曾支付50,000萬元醫藥費予原告，此為兩造不爭之事實，
    扣除被告戊○○前已支付之50,000元部分，經計算結果，則
    原告得請求被告賠償之金額即為456,645元（506,645元－50
    , 000元=456,645元）。
七、從而，原告基於侵權行為之損害賠償請求權請求被告等連帶
    賠償，在 456,645元及被告戊○○部分自起訴狀繕本送達被
    告戊○○之翌日即96年07月28日起、被告甲○○部分自追加
    被告聲明狀繕本送達被告甲○○之翌日即96年11月21日起均
    至清償日止按年息百分之五計算之法定遲延利息之範圍內，
    核屬正當，應予准許，其逾此部分之請求，則為無據，應予
    駁回。
丙、原告及被告戊○○均聲明願供擔保請求分別准予宣告假執行
    及免假執行，經核原告勝訴部分所命被告等給付之金額並未
    逾500, 000元，自應依民事訴訟法第 389條第1項第5款之規
    定，依職權宣告假執行，原告此部分之聲請即無必要，但被
    告戊○○如以 456,645元元為原告預供擔保後，得免為假執
    行。至原告敗訴部分，其假執行之聲請，即因訴之駁回而失
    所附麗，應併駁回之。
丁、本件為附帶民事訴訟，無須繳納裁判費，且兩造於訴訟程序
    中，亦無其他訴訟費用之支出，爰不併為訴訟費用之諭知。
中    華    民    國    97    年    3     月    12    日
                        民事第一庭  法  官  邱月嬌
以上正本係照原本作成。
如對本判決不服，得於判決送達後二十日內向本院提出上訴狀。
中    華    民    國    97    年    3     月    12    日
                                    書記官  林嘉賢


司法院資訊處製作；財團法人民間司法改革基金會備份。
